【裁判字號】    98,易,1299
【裁判日期】    981231
【裁判案由】    詐欺
【裁判全文】
臺灣高雄地方法院刑事判決              98年度易字第1299號
公  訴  人  臺灣高雄地方法院檢察署檢察官
被      告  乙○○
上列被告因詐欺案件，經檢察官提起公訴（98年度偵字第23552
號），本院判決如下：
    主  文
乙○○幫助犯詐欺取財罪，處有期徒刑參月，如易科罰金，以新
臺幣壹仟元折算壹日。
    事  實
一、乙○○得預見提供金融帳戶存摺、金融卡予他人使用，有可
    能為非法集團所利用，以遂欺騙不知情之社會大眾之目的，
    竟仍不違背其本意，基於幫助他人詐欺取財之未必故意，於
    民國97年12月2 日至5 日間某日，在高雄市○○路與水源路
    口之萊爾富超商外，將其所申設台新國際商業銀行苓雅分行
    帳號00000000000000號帳戶之存摺影本、提款卡及密碼交付
    予予真實年籍姓名不詳之成年人及其所屬之詐欺集團成員使
    用，而容任他人使用上開帳戶遂行犯罪。嗣該詐騙集團成員
    共同基於意圖為渠等不法所有之詐欺犯意聯絡，推由某姓名
    、年籍均不詳之成年人於同年月5 日18時24分許，假冒奇摩
    網站人員名義撥打電話予甲○○，向甲○○佯稱要退還其日
    前於網路購物遭詐騙之金額，惟須至自動櫃員機依指示操作
    等語，致甲○○陷於錯誤，遂依指示先後於同日19時49分、
    19時52分許，至自動櫃員機前，分別轉帳新台幣（下同）4
    萬2000元、2 萬2000元至乙○○上開帳戶內。嗣甲○○察覺
    遭詐騙始報警處理，經警循線查獲上情。
二、案經屏東縣政府警察局屏東分局報請臺灣高雄地方法院檢察
    署檢察官偵查起訴。
    理  由
壹、證據能力部分：
    被告以外之人於審判外之陳述，雖不符前4條之規定，而經
    當事人於審判程序同意作為證據，法院審酌該言詞陳述或書
    面陳述作成時之情況，認為適當者，亦得作為證據，刑事訴
    訟法第159 條之5 第1 項定有明文。本案被告及檢察官均對
    本院所引用下列證據，同意作為本案證據使用，本院審酌各
    該證據作成之情況，並無不法取供等非任意性情況，認為適
    當，爰依上開規定作為證據。
貳、實體部分：
一、訊據被告固供承有於上揭時、地將上開帳戶之存摺、提款卡
    及密碼交予真實姓名、年籍不詳之成年人（本院卷第11頁）
    ，惟矢口否認有前開幫助詐欺之犯行，並辯稱：我撥打報紙
    上刊登應徵司機工作之門號0000000000之行動電話與對方聯
    絡後，對方稱工作內容為外勤司機，須先提供個人金融機構
    帳戶作為薪資轉帳使用，我遂將上開帳戶之存摺及提款卡連
    同密碼交付對方，對方說第二天就要將資料還給我，後來我
    第二天打電話去就聯絡不到人，我才感覺我被騙了，我有去
    苓雅分局報案，但他們說已經有被害人，不能備案云云。經
    查：
(一)、本案台新國際商業銀行苓雅分行帳號00000000000000號帳戶
    ，係由被告所申請開設，業據被告供承在卷，並有系爭帳戶
    開戶資料附卷可稽（見偵卷第18頁）。而被害人甲○○遭人
    詐騙，而匯款至系爭帳戶等情，業據被害人甲○○於警詢中
    陳述甚詳（見偵卷第9、10頁），並有系爭帳戶客戶往來明
    細查詢單、台新銀行自動櫃員機交易明細表在卷可參（見偵
    卷第13、34頁），是系爭帳戶確已遭詐騙集團用以作為詐騙
    被害人甲○○所得之匯款帳戶甚明。
(二)、又按金融帳戶係個人理財之工具，一般人向金融機構申請開
    立帳戶，並無任何法令限制，只須提出身分證、印章即可辦
    理開戶申請，此為眾所週知之事實，則依一般人之社會生活
    經驗，苟見他人不自己申請開立帳戶而蒐集不特定人之帳戶
    使用，衡情當知其取得之帳戶乃被利用從事與財產有關之犯
    罪，以被告為成年人之智識、經驗，對此當無不知之理，竟
    提供自己帳戶供他人使用，足認其應可預見帳戶提供予他人
    係用於財產犯罪；且本件被告教育程度係高職畢業且曾從事
    汽車玻璃及加油站工作，業經被告於本院審理時供述明確（
    見本院卷第23頁），被告為求職而應徵工作，卻無正式之面
    試動作，僅在高雄市○○路與水源路口之萊爾富超商外約定
    交付前揭資料，又不知公司之名稱、設址何處、負責人為何
    ，業經被告自承在卷（見本院卷第21、22頁），其求職過程
    顯與常情相違；再者，被告於本院審理時先稱其薪資為日領
    現金2500元，嗣又改稱其帳戶要做薪資轉帳用途（見本院卷
    第22頁），所述前後矛盾，亦屬可疑；又求職遭騙取金錢或
    物品（如帳戶），所交付之帳戶再被利用從事不法行為，亦
    於報章雜誌、新聞媒體多有報導，且為警政機關廣為宣傳，
    被告係有相當智識之成年人，對此應知之甚詳。其於案發之
    際，不但將其上開帳戶之存摺、提款卡交付該名素眛平生男
    子，竟又依詐騙集團之需要，又將系爭帳戶之提款卡密碼交
    付，以利該詐騙集團成員提領用，故若未事先知悉上開帳戶
    可能遭使用並作為詐騙工具使用，孰能置信？故其難謂無幫
    助詐欺之未必故意。
(三)、至被告雖辯稱：交付上開帳戶後，第二天打電話去就聯絡不
    到人，才感覺我被騙了，有去苓雅分局報案，但他們說已經
    有被害人，不能備案云云。然就被告是否報案一節，高雄市
    政府警察局苓雅分局以98年11月9日高市警苓分偵字第09800
    31378號函函覆本院：本分局無受理民眾乙○○報案紀錄，
    另據成功路派出所警員陳建華稱：亦未受理民眾乙○○報案
    等語（見本院審易卷第25頁），是被告上開所辯是否屬實即
    有可疑，況縱被告曾前往報案，亦僅足以證明被告於交付其
    上開帳戶後，且於該詐騙集團成員已詐得被害人錢財，始前
    往警局報案，仍難憑此證明被告於交付該帳戶時，並無幫助
    詐欺之犯意。另被告聲請傳喚證人郭家慧，以證明被告因找
    工作才從郭家慧處取回該存摺，因與本案犯罪事實無關聯，
    本院認無調查之必要，併予敘明。
(四)、綜上所述，被告所辯各情無非卸責之詞，不足採信。本件事
    證明確，被告幫助詐欺之犯行，堪以認定。
二、按刑法上之幫助犯，係指以幫助之意思，對於正犯資以助力
    ，而未參與實施犯罪之行為者而言。本件被告提供上開帳戶
    供詐欺集團成員詐騙被害人之用，並未實際參與詐欺集團成
    員對被害人實施詐欺之犯罪行為，是核其所為，係犯刑法第
    30 條 第1 項、第339 條第1 項之幫助詐欺取財罪。又被告
    並未實際參與詐欺犯行，所為幫助犯情節較正犯輕微，爰依
    刑法第30條第2 項規定，減輕其刑。本院審酌被告明知詐騙
    行為猖獗，雖其未實際參與詐欺取財犯行，但其提供帳戶供
    不法犯罪集團使用，不僅造成執法機關不易查緝犯罪行為人
    ，嚴重危害社會治安，助長社會犯罪風氣，更造成被害人求
    償上之困難；及被害人損害之情形；被告於犯後否認犯行，
    飾詞圖卸之犯後態度等一切情狀，量處如主文所示之刑，並
    諭知易科罰金之折算標準，以資懲儆。
據上論斷，應依刑事訴訟法第299 條第1 項前段、刑法第30 條
第1 項前段、第2 項、第339 條第1 項、第41條第1 項前段，刑
法施行法第1 條之1 ，判決如主文。
本案經檢察官李茂增到庭執行職務
中    華    民    國    98    年    12    月    31    日
                  刑事第十九庭    審判長法  官  陳志銘
                                        法  官  陳松檀
                                        法  官  吳芝瑛
以上正本證明與原本無異。
如不服本判決應於收受送達後10日內向本院提出上訴書狀，並應
敘述具體理由；如未敘述上訴理由者，應於上訴期間屆滿後20日
內向本院補提理由書（均須按他造當事人之人數附繕本）「切勿
逕送上級法院」。
中    華    民    國    98    年    12    月    31    日
                                        書記官  林麗文
附錄本判決論罪之法條：
刑法第三百三十九條第一項
意圖為自己或第三人不法之所有，以詐術使人將本人或第三人之
物交付者，處五年以下有期徒刑、拘役或科或併科一千元以下罰
金。

司法院資訊處製作；財團法人民間司法改革基金會備份。
